臺灣雲林地方法院刑事判決　　　　　　　　93年度易字第96號
公　訴　人　臺灣雲林地方法院檢察署檢察官
被　　　告　乙○○　男　47歲.
上列被告因竊盜案件，經檢察官提起公訴（91年度偵字第5151號
），及移送併辦（92年度偵字第3027、1282號），暨經檢察官當
庭擴張事實（91年度偵字第4847號），本院判決如下：
    主  文
乙○○共同以犯竊盜為常業，處有期徒刑貳年。扣案如附表所示
之物，均沒收。
    事  實
一、乙○○於民國91年7 月間，自尤榮隆處頂讓欽玉砂石廠，自
    任該砂石廠負責人，明知雲林縣崙背鄉豐榮村大庄堤防內河
    川區域線外，屬於國有財產局未登錄土地，竟意圖為自己不
    法之利益，於91年9 月間，在該土地上設置如附表編號2 至
    6 號所示等物，供洗選砂石之用，竊佔該土地，面積共達41
    平方公尺。復於91年11月間起，與尤榮隆基於常業竊盜之犯
    意聯絡，在上開土地內，竊取砂石至少1980立方公尺得手，
    並外運至不詳處所變賣。嗣(一)於91年11月6 日，潘金興（經
    檢察官為不起訴處分）駕駛車牌號碼GC-642號砂石車，吳勝
    陽（經本院於93年11月24日，以91年度易字第455 號判決無
    罪）駕駛廠牌KOMATSU ，型式PE310 號挖土機，及尤榮隆駕
    駛廠牌KATO，型式HD1430號挖土機，在上開土地，竊得砂石
    226.8 立方公尺（12×7 ×2.7 公尺），經警於同年月7 日
    ，會同經濟部水利署第四河川局（以下簡稱第四河川局）人
    員，在前開處所查獲；(二)於同年11月間，第四河川局接獲檢
    舉，由承辦人員邱勝欣會同雲林縣警察局西螺分局豐榮派出
    所（以下簡稱豐榮派出所）許炳昆，於91年11月18日下午至
    現場，發現吳勝陽、吳勝順各駕駛1 部挖土機，許志強、廖
    旨龍各駕駛1 部砂石車在現場作業，並在欽玉砂石廠內發現
    有2 處坑洞，經測量後，1 處長7.5 公尺，寬7 公尺，深 3
    公尺；另1 處長長26.5公尺，寬5.2 公尺，深0.6 公尺；(三)
    於91年12月3 日11時許，經警會同財政部國有財產局台灣中
    區辦事處雲林分處（下稱國有財產局）人員，在上開處所查
    獲，並發現2 處坑洞，測量其中較小坑洞，長6 公尺，寬 7
    公尺，深3 公尺，並扣得如附表編號01號所示之物；(四)於92
    年2 月18日15時許，經警會同國有財產局，在上開處所查獲
    ，並發現有2 處坑洞，測量其中較大坑洞，長30公尺，寬30
    公尺，深2.2 公尺，並扣得如附表編號2 至6 號所示等物。
二、案經雲林縣警察局西螺分局報請臺灣雲林地方法院檢察署檢
    察官偵查起訴。
    理  由
一、訊據被告乙○○固坦承於上揭時、地，竊佔國有財產局未登
    錄土地，並設置附表2 至6 等物之事實，惟否認有何竊盜犯
    行。辯稱：其在現場整理土地，因設置洗選砂石機器，須有
    廢水池，而挖坑洞就是要作廢水池，砂石未外運變賣云云（
    見本院卷16頁背面）。惟查：
  (一)【竊佔部分】
    被告為欽玉砂石廠負責人，於91年7 月間起，在雲林縣崙背
    鄉豐榮村大庄堤防內河川區域外，屬於國有財產局未登錄土
    地上，設置附表編號2 至6 號所示等物之事實，業據被告自
    承在卷，經核與國有財產局人員董瑞國於警詢供稱：該地原
    為經濟部水利署第四河川局接管，於91年10月4 日公告劃出
    河川區外後，現該地係未登錄土地等語相符（見警卷(二)3 頁
    ），並經第四河川局人員王國屏證述明確（見偵卷(三)37頁）
    ，復有雲林縣西螺地政事務所93年2 月5 日雲西地一字第09
    30000674號函及雲土地複丈成果圖在卷可稽（見偵卷(四)上10
    1 頁，偵卷(四)下48頁）。是被告設置附表編號2 至6 號等物
    ，竊佔上開國有財產局所有未登錄土地，面積共達4143平方
    公尺之事實，堪以認定。
  (二)【常業竊盜部分】
  1.警方自91年11月7日起，至92年2月18日止，在上揭土地，共
    查獲被告4 次，並均製有會勘記錄。依歷次會勘記錄所示：
  (1)第四河川局邱聖欣於91年11月7 日20時，會同豐榮派出所許
    炳昆至現場勘驗，經測量現場坑洞後，發現該坑洞長12公尺
    ，寬7 公尺，深2.7 公尺之事實，有第四河川局民眾陳情檢
    舉案會勘記錄及91年11月7 日現場照片14張在卷可稽（見警
    卷(一)6 至23頁）。
  (2)第四河川局邱聖欣於91年11月18日20時，會同豐榮派出所許
    炳昆至現場勘驗，經測量現場坑洞後，發現有2 坑洞，第一
    坑洞長約7.5 公尺，寬約7 公尺，深約3 公尺，第二坑洞長
    約26.5公尺，寬約5.2 公尺，深約0.6 公尺之事實，有第四
    河川局民眾陳情檢舉案會勘記錄及91年11月18日現場照片10
    張在卷可稽（見警卷(四)9 、22至26頁）。
  (3)國有財產局臺灣中區辦事處雲林分處人員董瑞國，於91年12
    月3 日11時，會同豐榮派出所黃煌有至現場勘驗，經測量現
    場坑洞後，發現：「經91年12月3 日上午10會同豐榮派出所
    員警勘查，發現現場‧‧‧面對堤防的西南方向，有一挖取
    之大沙坑‧‧‧，另依派出所提示現場某照片觀之，其所挖
    一小沙坑有積水情形，經警方測量該坑長6 公尺，寬7 公尺
    深3 公尺」等情，有國有財產局臺灣中區辦事處雲林分處會
    勘記錄及91年12月2 日現場照片10張在卷可稽（見警卷(三)3
    、5 至8 頁）。
  (4)國有財產局臺灣中區辦事處雲林分處人員董瑞國，於92年2
    月18日，會同雲林縣警察局西螺分局偵查員楊茂賢及豐榮派
    出所許澤坤至現場勘驗，經測量現場坑洞後，發現：「本件
    經現場勘查結果，現場即位於欽玉砂石廠‧‧‧，現場依西
    螺分局量測，有兩較大坑洞，其中較大（位於廠區東側）的
    坑洞長、寬皆約30公尺，深2.2 公尺，其餘相關地貌亦與前
    次會勘（91年年底）有部分改變」等情，業據國有財產局人
    員董瑞國於警詢供稱：92年2 月18日15時會勘欽玉砂石廠，
    發現廠區東側有一坑洞，長30公尺、寬30公尺、深2.2 公尺
    之大坑洞，與91年底會勘時有部分改變等語甚詳（見警卷(二)
    3 頁背面），並有國有財產局臺灣中區辦事處雲林分處會勘
    記錄及92年2 月18日現場照片9 張在卷可稽（見警卷(二)5至7
    頁）。而被告於92年3 月4 日警詢時，亦坦承：國有財產局
    測量坑洞長30公尺，寬30公尺，深2.2 公尺為其所挖等語（
    見警卷(二)1 頁）。
  (5)如此觀之，就坑洞數量方面，第四河川局人員邱聖欣於91年
    11月7 日第一次至現場勘驗時，發現現場僅有1 處坑洞，而
    於同年月18日第二次至現場勘驗時，現場則變成2 處坑洞；
    迄國有財產局人員董瑞國各於91年12月3 日及92年2 月18日
    勘驗時，現場坑洞均仍維持2 個。是欽玉砂石廠內之坑洞數
    量，在相關人員查緝過程中，已有增加。另就坑洞體積方面
    ，第四河川局人員邱聖欣首次勘驗時，為226.8 立方公尺（
    12 ×7×2.7 公尺），迄國有財產局人員董瑞國末次勘驗時
    ，增加為至少1980立方公尺（30×30×2.2 公尺，末次勘驗
    未測量廠區內較小之坑洞）。是欽玉砂石廠區內之砂石坑洞
    ，其體積日益擴大。而第四河川局人員邱聖欣及國有財產局
    人員董瑞國各自勘驗2 次過程中，亦均發覺欽玉砂石廠內之
    地形、地貌已有改變。顯見，被告自91年11月7 日起，至92
    年2 月18日止，或僱用砂石車及挖土機司機，或由自己駕駛
    挖土機，持續在上揭土地上，挖取砂石之事實，應屬明確。
  2.被告辯稱：挖起之砂石均留在污水池旁，未外運變賣云云（
    見本院卷16頁，警卷(二)2 頁）。然依歷次現場照片所示，現
    場坑洞附近，固堆置些許砂石，但經比對坑洞體積及坑洞旁
    堆置之砂石，砂石數量顯然無法填滿坑洞，坑洞內之砂石復
    未堆置在廠區內之其他地方，顯然，坑洞內之砂石應已遭外
    運。再參以共犯尤榮隆警詢供稱：坑洞是誰採的，我不知道
    ，我去工作時就看到了，現場僅有一個坑洞，我不知道砂石
    運至何處，沙土已經沒有云云（見警卷(一)5 頁）。而共犯尤
    榮隆遭警查獲時，係駕駛挖土機在現場作業，亦坦承坑洞內
    砂石不知運至何處，已不在現場。是以，被告僱請砂石車及
    挖土機挖取砂石後，應係將砂石外運變賣獲利，至為明確。
  (三)【被告所辯不足採信部分】
    被告對於91年11月7 日犯行，於檢察官訊問辯稱：砂石沒有
    要賣，只是在整理場地，準備要設立新廠。現場照片坑洞不
    是很大，而且坑裡的砂石是要運到水車下處理之後墊平，水
    車比較穩固。有水車在現場是我要在該處設立砂石廠云云（
    見偵卷(一)46頁）；對91年11月18日犯行，於檢察官訊問時辯
    稱：其為欽玉砂石廠負責人，被查獲時其未在場，也沒有叫
    吳勝順、吳勝陽及許志強挖地。現場沒有採砂石，砂石是從
    西螺那邊搬過來的云云（見偵卷(四)上105 、111 、126 頁）
    ；對91年12月3 日犯行，於警詢辯稱：當時我駕駛挖土機在
    進行土壤更新‧‧‧準備種植西瓜等農作物云云（見警卷(三)
    ）；對92年12月2 月18日犯行，於警詢辯稱：挖坑洞係要做
    洗選砂石污水處理池，而所挖起的砂石，均留在污水池旁，
    沒有變賣。我是於91年11月左右，為設置砂石洗選廠，需要
    污水處理池，所以總共挖4 個污水池，因為洗選砂石必須過
    濾一些廢土，所以必要開挖坑洞云云（見警卷(二)1 頁背面，
    2 頁，偵卷(二)34頁）。依此，被告歷次辯詞，對於其是否挖
    取砂石、挖取砂石用途及砂石來源等情，前後所供不一，差
    異甚大，其所辯之情，無非卸責之詞，不足採信。
  (四)綜上，本件事證明確，被告犯行，堪以認定。
二、被告經營欽玉砂石廠，自91年7 月間起，竊佔屬於國有財產
    局未登錄土地，並設置附表編號2 至6 號等設施，有長期在
    該地洗選砂石之意；復於91年11月6 日起，至92年2 月18日
    止，在前揭國有土地上，持續盜採砂石，經警查獲數次，仍
    未停止盜採砂石，其有以竊盜為業，並恃以維生之意，自無
    可疑。核被告所為，係犯刑法第322 條之常業竊盜罪及同法
    第320 條第2 項之竊佔罪。公訴人認被告所為，係犯刑法第
    320 條第1 項之普通竊盜罪，起訴法條容有未洽，應予變更
    。被告所犯常業竊盜犯行，與尤榮隆彼此間，有犯意聯絡及
    行為分擔，應論以共同正犯。被告僱請不知情之潘金興、吳
    勝陽、吳勝順、許志強及廖旨龍等人為竊盜犯行，係間接正
    犯。另公訴人雖未訴及被告事實欄一(二)至(四)之常業竊盜犯行
    ，但前揭併案及擴張部分，與起訴部分有常業犯實質上一罪
    關係，為起訴效力所及，本院自得併予審理。被告所犯上開
    二罪，有方法結果之牽連關係，為牽連犯，應依刑法第55條
    規定，從一重之常業竊盜罪處斷。爰審酌被告自任欽玉砂石
    場負責人，設置洗選砂石機等機具，竊佔國有未登錄土地，
    並與有多次竊盜砂石前科之尤榮隆基於常業竊盜之犯意聯絡
    ，在上揭土地上竊盜砂石，及經警多次查獲後，仍未停止犯
    行，持續在上揭土地上盜採砂石，惡性重大，暨犯後否認犯
    行等一切情狀，量處如主文所示之刑。扣案如附表所示之物
    ，均為被告所有，業據被告及案外人吳勝陽供明在卷（見偵
    卷(三)28頁，偵卷(四)上83頁），且為供犯罪所用之物，依法宣
    告沒收。至於被告於審判期日表示：願拆除現場機具並回填
    砂石等語（見本院卷79頁），然本院考量附表編號2 至6 等
    物，已經合法扣押，且經本院宣告沒收，該批機具價值頗高
    ，若准拆除，則將來恐生執行上之困難。另附表編號1 所示
    挖土機1 部，本院93年度聲字第867 號僅裁定暫行發還給被
    告保管，本院自仍得宣告沒收，併此說明。
據上論斷，應依刑事訴訟法第299 條第1 項前段、第300 條，刑
法第28條、第322 條、第320 條第2 項、第55條、第38條第1 項
第2 款，罰金罰鍰提高標準條例第一條前段，判決如主文。
本案經檢察官甲○○到庭執行職務
中　　華　　民　　國　　94　　年　　2 　　月　　25　　日
                  刑事第二庭  審判長  法  官　林　輝　煌
                                      法  官　李　明　鴻
                                      法  官  柯  志  民
以上正本證明與原本無異。
如不服本判決應於送達後10日內向本院提出上訴狀
                                      書記官  魏　輝　碩
中　　華　　民　　國　　94　　年　　2 　　月　　25　　日
附表：
┌──┬─────────────┬─────────┐
│編號│    扣      案      物    │    備      註    │
├──┼─────────────┼─────────┤
│ 01 │PC-310型挖土機1部         │ 偵卷(三) 1頁       │
├──┼─────────────┼─────────┤
│ 02 │控制室1組                 │ 偵卷(二) 14、19頁  │
├──┼─────────────┼─────────┤
│ 03 │貨櫃屋1只                 │ 偵卷(二) 14、19頁  │
├──┼─────────────┼─────────┤
│ 04 │儲油槽1組                 │ 偵卷(二) 14、19頁  │
├──┼─────────────┼─────────┤
│ 05 │洗選砂石輸送帶1組         │ 偵卷(二) 14、19頁  │
├──┼─────────────┼─────────┤
│ 06 │碎石機1組                 │ 偵卷(二) 14、19頁  │
└──┴─────────────┴─────────┘
論罪之法條全文：
刑法第320條
意圖為自己或第三人不法之所有，而竊取他人之動產者，為竊盜
罪，處五年以下有期徒刑、拘役或五百元以下罰金。
意圖為自己或第三人不法之利益，而竊佔他人之不動產者，依前
項之規定處斷。
前二項之未遂犯罰之。
刑法第322條
以犯竊盜罪為常業者，處一年以上七年以下有期徒刑。
